【裁判字號】    97,消債抗,140
【裁判日期】    971124
【裁判案由】    更生事件
【裁判全文】
臺灣板橋地方法院民事裁定           97年度消債抗字第140號
抗  告  人  甲○○
上列抗告人因消費者債務清理條例聲請更生事件，對於中華民國
97年8 月13日本院97年度消債更字第3 號裁定提起抗告，本院裁
定如下：
    主  文
抗告駁回。
抗告程序費用新臺幣壹仟元由抗告人負擔。
    理  由
一、本件抗告意旨略以：原審雖依民法第1117條第1 項規定，受
    扶養權利者，以不能維持生活而無謀生能力者為限，認抗告
    人主張須支出2 名子女之註冊費為無理由，惟抗告人之子女
    現仍就學中，縱有謀生能力，但打工收入亦非多，根本杯水
    車薪，且抗告人雖曾參加民國95年間之銀行公會協商，惟其
    時已無力承擔該協商還款金額新臺幣（下同）36,392元（80
    期，3.88％），況且抗告人確遭減薪，現收入僅為5 萬元，
    故抗告人之毀諾，確係因不可歸責於己之事由，致履行顯有
    重大困難，爰依法提起抗告，並聲明：原裁定廢棄，本件更
    生聲請應予准許等語。
二、按債務人對於金融機構因消費借貸、自用住宅借款、信用卡
    或現金卡契約而負債務，在聲請更生或清算前，應提出債權
    人清冊，以書面向最大債權金融機構請求協商債務清償方案
    並表明共同協商之意旨，消費者債務清理條例第151 條第1
    項定有明文。次按債務人與金融機構協商成立者，不得聲請
    更生或清算，但因不可歸責於己之事由，致履行顯有重大困
    難者，不在此限；本條例施行前，債務人依金融主管機關協
    調成立之中華民國銀行公會會員辦理消費金融案件無擔保債
    務協商機制與金融機構成立之協商，準用前項之規定，消費
    者債務清理條例第151 條第5 項、第6 項亦分別有明文可參
    。又聲請更生或清算不合程式或不備其他要件者，法院應以
    裁定駁回之，但其情形可以補正者，法院應定期間先命補正
    ，復為同條例第8 條所明定。
三、經查：
  (一)本件抗告人主張其毀諾之原因，乃係協商條件過苛，及其尚
    須繳納2 名子女每學年之註冊費約100,000 元云云。惟該協
    商條件既係經當事人選擇並採為清償之方式，債務人即應受
    該協議之約束，如有無法履行之情事，當再循協商機制謀求
    解決，而不可泛指協商條件嚴苛，以之作為不可歸責於己之
    事由，況且縱需繳交子女之註冊費，此亦係抗告人於95年7
    月29日協商成立當時所已知悉之事實，抗告人當時盱衡其經
    濟狀況，既仍簽署協商協議書，同意中國信託商業銀行之無
    擔保債務還款計畫，無論其資金係來自親友借貸、薪資或其
    他投資獲利，抗告人既同意與中國信託商業銀行協商成立，
    自有其籌措資金之來源，參以抗告人自79年6 月4 日起即任
    職於大誠印刷設計股份有限公司迄今（見原審卷第33頁），
    另原審法院於97年7 月24日以板院輔民儉消97年度消債更字
    第576 號向該公司函詢聲請人於97年度較前2 年是否有「減
    薪」之情形？而經該公司函覆稱：聲請人於97年度較之前2
    年並無「減薪」之情形，此有該公司之回函在卷可按（見原
    審卷第108 頁），是抗告人於協商成立時之薪資收入與其目
    前之薪資收入並無不同，自難認抗告人已舉證證明其於協商
    成立後有何經濟狀況重大變更，或有何不可歸責於抗告人之
    事由，致履行協商顯有重大困難。至抗告人所另稱現今每月
    收入僅有50,000元云云，縱令屬實，惟依抗告人所自承，既
    係於原審發函查詢之後始發生之情事，顯亦非得據為抗告人
    之前已然毀諾之原因，是抗告人此部分所陳，尚與本件之判
    斷無涉，併此指明。
  (二)再者，按受扶養權利者，以不能維持生活而無謀生能力者為
    限，民法第1117條第1 項法有明文。是原審以抗告人之子女
    ，既均已成年，應有謀生能力以維持自身之生活，而認抗告
    人並無支出扶養費之必要，於法並無不合，遑論抗告人亦始
    終並未提出實際支出子女註冊費100,000 元之證明文件，況
    縱抗告人之子女確需支出上開註冊費用，亦可以申請助學貸
    款方式為之，實無強令已對外負有債務需清償之聲請人予以
    負擔，致侵害及聲請人之償債能力，造成其債權人因而受有
    損害之理？準此，聲請人據以為本件抗告理由之一，亦無足
    取。
四、綜上，原審法院以抗告人雖有毀諾之事實，惟經審酌聲請人
    於協商期間，每月平均所得約為63,197元，扣除上開協商還
    款金額每月36,962元後，尚餘26,235元足供聲請人花用，且
    聲請人復未能舉證證明於上開協商還款期間，究有何不可歸
    責於己之事由，致所需之支出增加或收入減少，因而有不能
    履行或履行顯有重大困難之情事為由，認抗告人之聲請更生
    係屬無據，予以駁回，非無理由。從而，原審裁定駁回抗告
    人更生之聲請，於法並無違誤。抗告意旨指摘原裁定為不當
    ，求予廢棄云云，為無理由，應予駁回。
五、據上論結，本件抗告為無理由，依消費者債務清理條例第15
    條，民事訴訟法第495 條之1 第1 項、第449 條第1 項、第
    95條、第78條，裁定如主文。
中    華    民    國    97    年    11    月    24    日
                  民事第一庭    審判長法  官  李世貴
                                      法  官  高文淵
                                      法  官  黃若美
以上正本證明與原本相符
本裁定不得抗告
中    華    民    國    97    年    11    月    24    日
                                      書記官  江怡萱


司法院資訊處製作；財團法人民間司法改革基金會備份。
